臺灣臺中地方法院刑事判決　　　　　　　 94年度易字第927號
公　訴　人　臺灣臺中地方法院檢察署檢察官
被　　　告　戊○○
上列被告因違反著作權法案件，經檢察官聲請以簡易判決處刑（
九十四年度偵字第二六七九號），本院豐原簡易庭認不宜以簡易
判決處刑，簽移本院刑事庭改依通常程序審理，被告於準備程序
中就被訴事實為有罪之陳述，本院合議庭裁定由受命法官獨任進
行簡式審判程序，並予判決如下：
    主    文
戊○○共同連續明知係侵害著作財產權之光碟重製物而散布，處
有期徒刑拾月。緩刑年。
扣案之如附表一、二所示之盜版影音及音樂光碟片共計壹仟壹佰
片、錢筒壹個、價格表壹張及現金新臺幣貳佰貳拾元，均沒收。
    犯罪事實
一、戊○○明知如附表一所示之「國家寶藏」、「再見了！可魯
    」等影音光碟片，係附表一所列各公司依著作權法第四條第
    二款、民國八十二年七月十六日簽署生效之「北美事務協調
    委員會與美國在臺協會著作權保護協定」，及我國於九十一
    年一月一日加入世界貿易組織（ＷＴＯ）後，適用「與貿易
    有關之智慧財產權協定」（Agreement on Trade Related
    Aspects of Intellectual Prope rtyRights,Including
    Trade in counterfeit Goods，簡稱TRIPS），而受我國著
    作權法保護之視聽著作，或係他人所享有著作權之視聽著作
    ；如附表二所示「痴心絕對」、「歐若拉」等音樂光碟片，
    則係附表二所列各公司或他人享有著作權之錄音著作，均尚
    在著作財產權存續期間內，任何人非經各該享有著作權公司
    之同意或授權，不得非法散布各該光碟片而侵害各該著作財
    產權人之著作財產權；其亦明知真實姓名、年籍均不詳，綽
    號「小黑」之成年男子所販賣如附表一、二所示之影音及音
    樂光碟片，均係未經如附表一、二所示各著作權人之授權或
    同意而擅自重製，侵害各該錄音著作權人、視聽著作權人著
    作財產權之盜版光碟重製物，竟僅因一時缺錢花用，即與該
    綽號「小黑」之成年男子，共同基於散布盜版光碟重製物之
    概括犯意聯絡，連續於民國九十四年一月二十二日及同年月
    二十四日，咸以每日新臺幣（下同）一千元之代價，受僱於
    綽號「小黑」之成年男子，由「小黑」提供上開盜版影音及
    音樂光碟，均在臺中市北屯區○○○路與遼寧路一段路口旁
    之黃昏市場內擺設攤位公開陳列，並以每部盜版影音光碟影
    片一百元，每片盜版音樂光碟七十元之代價，在該攤位上擺
    置塑膠桶充當錢筒，並置放價目表供不特定前來顧客選購後
    ，自行依其所購買之數量及價目表上所標示之價格，投錢至
    該錢筒中，而戊○○則負責看顧攤位及整理攤位上之盜版影
    音及音樂光碟，而以此販賣方式共同散布盜版光碟重製物。
    嗣戊○○於九十四年一月二十四日十六時二十分許，為警在
    上開黃昏市場之攤位前當場查獲，並扣得「小黑」所有供散
    布牟利所用之如附表一所示之盜版影音光碟合計四百四十二
    片，如附表二所示之盜版音樂光碟片共計六百五十八片、錢
    筒一個、價目表二張及查獲當日販賣盜版影音及音樂光碟所
    得現金二百二十元。
二、案經如附表一、二所示著作權人訴由臺中市警察局移請臺灣
    臺中地方法院檢察署檢察官偵查後，聲請為簡易判決處刑。
    理    由
一、上開事實，業據被告戊○○於警詢、偵查及本院審理時均坦
    承不諱，核與如附表一、二所示著作權人之告訴代理人丁○○、甲○○、乙○○與洪澤霖分別於警詢及本院所指訴之情
    節相符，且本件復有財團法人電影及錄影著作保護基金會所
    出示之鑑識報告、全員集合多媒體股份有限公司查緝到案盜
    版品簽認表在卷可稽，暨如附表一、二所示之盜版影音及音
    樂光碟共計一千一百片、錢筒一個、價目表二張及查獲當日
    販賣盜版光碟所得二百二十元扣案足資參佐。且查：
(一)如附表一、二所示之被侵害之影音及音樂著作，係如附表一
    、二所示之各著作權人所享有，且尚在著作財產權存續期間
    內一節，業據告訴代理人丁○○、甲○○、乙○○等人於警
    詢指訴明確。另本件扣案之盜版影音及音樂光碟固有部分未
    據著作權人提出告訴，但其著作財產權人如屬我國國人，應
    受我國著作權法之保護，固不待論；如其著作財產權係屬美
    國國人，依八十二年七月十六日簽署生效之「北美事務協調
    委員會與美國在臺協會著作權保護協定」，亦受我國著作權
    法之保護；再者，我國已於九十一年一月一日加入世界貿易
    組織（ＷＴＯ），適用「與貿易有關之智慧財產權協定」（
    TRIPS）之約定，我國加入世界貿易組織後，依著作權法第
    一百零六條之一之規定，我國著作權法保護之對象擴大及於
    世界貿易組織所有會員體國民之著作，故上開著作財產權人
    之著作財產權縱非屬著作權法第四條原所保護之對象，現亦
    受我國著作權法所保護，允無疑義。
(二)而扣案如附表一、二所示之影音及音樂光碟，均非附表一、
    二所示之著作權人所製作或授權製作之正版壓製片一節，已
    據被告戊○○供明在卷，復經告訴代理人丁○○、甲○○、
    乙○○等人實際勘驗屬實，足認扣案之如附表一、二所示之
    影音及音樂光碟，均係未經各該著作權人同意或授權燒錄之
    盜版光碟片至明。
(三)綜此，被告戊○○之自白核與客觀事實相符，應可採信。從
    而，本件事證已臻明確，被告前開犯行，洵堪認定。
二、核被告戊○○所為，係犯著作權法第九十一條之一第三項之
    明知係侵害著作財產權之光碟重製物而散布罪。被告與真實
    姓名、年籍均不詳，綽號「小黑」之成年男子間，就前開犯
    行有犯意聯絡及行為分擔，俱為共同正犯。被告一次設攤散
    布如附表一、二所示之盜版影音及音樂光碟之行為，同時侵
    害如附表一、二所示之多數著作權人之法益，係以一行為而
    觸犯構成要件相同之數罪名，為同種想像競合犯，應依刑法
    第五十五條之規定以一罪處斷。另被告明知係侵害著作財產
    權之影音及音樂光碟重製物而先後二日均負責看顧攤位予以
    散布之犯行，其時間緊接，方法相同，觸犯構成要件相同之
    罪，顯係基於概括犯意為之，為連續犯，應依刑法第五十六
    條之規定，以一罪論，並加重其刑。爰審酌被告平日之素行
    ，僅因一時經濟狀況不佳，缺錢花用，為圖私利，而枉顧如
    附表一、二所示影音及音樂著作均係他人辛苦之智慧結晶，
    僅以微薄之代價，即受僱於「小黑」負責看顧及整理攤位之
    工作，攫取著作權人應得之利益，無視政府大力宣導尊重他
    人智慧財產權之法令，犯罪之動機、目的雖然單純，但以侵
    害他人著作財產權之方式牟財，惡性非淺；並衡酌被告受僱
    之時間雖僅有二日，但被查獲扣案之盜版影音及音樂光碟之
    數量甚多，且對各該著作權人之權益造成損害，並擾亂市場
    秩序，影響我國致力保護智慧財產權之國際名譽，惟諒及其
    犯罪手段平和，犯後又始終坦認犯行，態度良好等一切情狀
    ，量處如主文所示之刑。末查被告前未曾受有期徒刑以上刑
    之宣告，有臺灣高等法院被告前案紀錄表一份在卷可查，僅
    因年輕識淺，偶然一時失慮致罹本件刑典，其於犯後始終坦
    認犯行，顯見其深切悔意，被告經此偵審科刑之教訓後，當
    能知所警惕，而信無再犯之虞，本院綜核各情，認對被告所
    宣告之刑，應以暫不執行為適當，爰併諭知緩刑三年，以啟
    自新。
三、至扣案之如附表一、二所示之盜版影音及音樂光碟共計一千
    一百片、錢筒一個、價目表二張及查獲當日販賣盜版光碟所
    得現金二百二十元，分別係共犯「小黑」所有供本件犯罪所
    用或所得之物，應依著作權法第九十八條之規定，俱予宣告
    沒收。
據上論斷，應依刑事訴訟法第四百五十二條、第二百七十三條之
一第一項、第二百九十九條第一項前段，著作權法第九十一條之
一第三項、第二項、第九十八條，刑法第十一條、第二十八條、
第五十六條、第五十五條、第七十四條第一款，判決如主文。
本案經檢察官丙○○到庭執行職務。
中　　華　　民　　國　　94　　年　　10　　月　　31　　日
                  刑事第四庭  法  官  陳思成
上正本證明與原本無異。
如不服本判決，應於送達後十日內向本院提出上訴狀（須附繕
本），上訴於臺灣高等法院臺中分院。
                              書記官  王嘉麒
中　　華　　民　　國　　94　　年　　10　　月　　31　　日
附錄論罪科刑法條
著作權法第九十一條之一第二項、第三項
明知係侵害著作財產權之重製物而散布或意圖散布而公開陳列或
持有者，處三年以下有期徒刑，得併科新臺幣七萬元以上七十五
萬元以下罰金。
犯前項之罪，其重製物為光碟者，處六月以上三年以下有期徒刑
，得併科新臺幣二十萬元以上二百萬元以下罰金。但違反第八十
七條第四款規定輸入之光碟，不在此限。
附表一、影音光碟片部分：
（財團法人電影及錄音著作保護基金會已於九十四年五月三十一
日另提出刑事補充告訴狀，就本件扣案之盜版影音光碟中，該會
所享有之影音著作，重新查核釐清製作附表，檢察官仍援引原附
表以為起訴書之附件，容有誤會）
┌──┬─────────┬───────────────┬──────┐
│編號│品名              │權利人                        │數量        │
├──┼─────────┼───────────────┼──────┤
│一  │國家寶藏          │美商迪士尼企業股份有限公司    │三八        │
├──┼─────────┼───────────────┼──────┤
│二  │超人特攻隊        │美商迪士尼企業股份有限公司    │一四        │
├──┼─────────┼───────────────┼──────┤
│三  │陰森林            │美商迪士尼企業股份有限公司    │八          │
├──┼─────────┼───────────────┼──────┤
│四  │北極特快車        │美商時代華納娛樂公司          │二八        │
├──┼─────────┼───────────────┼──────┤
│五  │瞞天過海２        │美商時代華納娛樂公司          │二四        │
├──┼─────────┼───────────────┼──────┤
│六  │鐵男躲避球        │美商廿世紀福斯影片股份有限公司│一四        │
├──┼─────────┼───────────────┼──────┤
│七  │鯊魚黑幫          │美商環球市影片有限責任合夥    │一三        │
├──┼─────────┼───────────────┼──────┤
│八  │功夫              │美商哥倫比亞影片股份有限公司  │二二        │
├──┼─────────┼───────────────┼──────┤
│九  │刀鋒戰士３        │美商新線製作股份有限公司      │二０        │
├──┼─────────┼───────────────┼──────┤
│一０│鬼膽神偷          │美商新線製作股份有限公司      │二          │
├──┼─────────┼───────────────┼──────┤
│一一│第三者            │美商米高梅影片股份有限公司    │一六        │
├──┼─────────┼───────────────┼──────┤
│一二│其他              │不詳（此部份未經著作權人告訴  │二四三      │
│    │                  │）                            │            │
├──┼─────────┼───────────────┼──────┤
│    │共計              │                              │四四二      │
└──┴─────────┴───────────────┴──────┘
附表二、音樂光碟片部分：
┌──┬─────────┬───────────────┬──────┐
│編號│品名              │權利人                        │數量        │
├──┼─────────┼───────────────┼──────┤
│一  │李聖傑 絕對痴心   │滾石國際音樂股份有限公司      │一四０      │
├──┼─────────┼───────────────┼──────┤
│二  │孫燕姿 新歌＋精選 │華納國際音樂股份有限公司      │四０        │
├──┼─────────┼───────────────┼──────┤
│三  │張學友 Live演唱會 │上華國際企業股份有限公司      │一七        │
├──┼─────────┼───────────────┼──────┤
│四  │張韶涵 歐若拉     │福茂唱片音樂股份有限公司      │一九        │
├──┼─────────┼───────────────┼──────┤
│五  │黃立行 黑的意念   │科藝百代股份有限公司          │一一        │
├──┼─────────┼───────────────┼──────┤
│六  │蔡依玲 新歌＋精選 │新力哥倫比亞音樂股份有限公司  │八０        │
├──┼─────────┼───────────────┼──────┤
│七  │ＳＨＥ ENCORE     │華研國際音樂股份有限公司      │四          │
├──┼─────────┼───────────────┼──────┤
│八  │周傳雄 男人海洋   │環球國際唱片股份有限公司      │三七        │
├──┼─────────┼───────────────┼──────┤
│九  │伍佰   雙面人     │艾迴股份有限公司              │九二        │
├──┼─────────┼───────────────┼──────┤
│一０│詹雅雯 女人夢     │全員集合國際多媒體股份有限公司│一八        │
├──┼─────────┼───────────────┼──────┤
│一一│其他              │不詳（此部份未經著作權人告訴  │二００      │
│    │                  │）                            │            │
├──┼─────────┼───────────────┼──────┤
│    │共計              │                              │六五八      │
└──┴─────────┴───────────────┴──────┘
